【裁判字號】    89,易,759
【裁判日期】    890622
【裁判案由】    違反槍砲彈藥刀械管制條例等
【裁判全文】
臺灣屏東地方法院刑事判決                          八十九年度易字第七五九號
    公  訴  人  臺灣屏東地方法院檢察署檢察官
    被      告  甲○○
右列被告因違反槍砲彈藥刀械管制條例案件，經檢察官提起公訴（八十九年度偵字第
五五八一號），本院判決如左：
    主  文
甲○○未經許可持有魚槍，處拘役參拾日，如易科罰金以參佰元折算壹日；又未經許
可持有魚槍，處拘役參拾日，如易科罰金以參佰元折算壹日；應執行拘役伍拾伍日，
如易科罰金以參佰元折算壹日。
魚槍貳支均沒收。
    事  實
甲○○明知未經許可不得持有魚槍，卻先自民國（下同）七十六年間起，持續持有具
殺傷力魚槍一支；又於八十八年五月上旬，在屏東縣鵝鑾鼻外海海底拾得他人所有，
前於開處遺落並脫離持有，具殺傷力之魚槍一支，並意圖為自己不法之所有予以侵占
，而再未經許可無故持有該魚槍，嗣於同年六月十日下午四時許，在屏東縣恆春鎮○
○里○○路二三二號為警查獲，並扣得上開魚槍二支。案經高雄市政府警察局鹽埕分
局報請臺灣屏東地方法院檢察署檢察官偵查起訴。
    理  由
一、前揭事實，業據被告甲○○固供承有自七十六年間起，未經主管機關許可而持續
    持有上開魚槍一支，及於前開時地拾獲他人遺落之魚槍一支，並未經主管機關之
    許可，均持續持有至為警查獲時為止，惟否認有侵占該魚槍之不法所有意圖，辯
    稱該魚槍係其於拾獲前一日，以魚船搭載客人出海潛水時，該名客人所遺落，並
    委由其代為撈起，並無不法所有之意圖等語。然訊之被告亦自承並不知該名客人
    之姓名與連絡方式，且迄今均無法與該名客人連絡，再衡諸常情，若果有人於海
    中掉落物品，即令想要打撈，亦應當場下海找尋，豈有隔日再至同一地點撈取之
    理，而被告自撈獲該支魚槍，迄為警查獲時，已逾月餘，若果該魚槍為他人所委
    由撈取之物，顯無遲未與被告連絡並索回之理，是被告之辯解即難採信，至證人
    張俊雄雖於偵查中證稱，確曾與被告一同出海為客人撈取該支扣案魚槍，但並稱
    不知該魚槍為何人所有，亦不知該魚槍為何未歸還該名客人，且僅係於撈取當日
    與被告一同出海，並非於親見該名客人遺落魚槍及委託被告代為撈取，是證人所
    述尚不足為被告有利之認定，此外復有魚槍一支扣案可資佐證，而該支魚槍之性
    能正常，具殺傷力，已內政部刑事警察局鑑定無誤，此有該局於八十八年六月二
    十八日所出具之刑鑑字第五九０六四號鑑驗通知書足稽，事證已臻明確，被告犯
    行堪予認定。至公訴意旨雖認前於七十六年間領有乙種自衛槍枝之證明書，惟因
    該證明書之有效期間為二年，但被告自取得後未曾換照，致該證明書失效，而認
    被告為未經許可持有前開魚槍等情，然查，被告於七十六年間開始持有上開魚槍
    後，雖曾向轄區派出所報備，並取得一紙證明書（偵查卷第二十八頁），然該證
    僅係證明被告具漁民身份，並使被告得用以向警察局申請槍枝許可，此經被告於
    本院審理中陳明，且偵查卷第三十三頁高雄市政府警察局於八十九年三月四日之
    八九高市警保字第０七００四號函亦載明，槍枝使用或持有人必須向當地警察局
    申請執照列管等情，足見槍枝執照之核發乃屬縣市警局之權限，尚非派出所得為
    之，是被告所取得之其開證明書即非持有魚槍之許可證明，被告乃屬自始未經許
    可而持有上開魚槍，公訴意旨此部分指述，尚有誤會，併此說明。
二、核被告甲○○二次未經許可而持有魚槍之所為，均係犯槍砲彈藥刀械管制條例第
    九條第三項之未經許可持有魚槍罪，而其第二次侵占魚槍之行為，並犯刑法第三
    百三十七條之侵占脫離物罪，其一行為犯上開二罪，為想像競合犯，應從一重之
    未經許可持有魚槍罪處斷，而所犯之二次未經許可持有魚槍罪之犯意各別，且非
    同時為之，應分論併罰。爰審酌被告並無前科，此有其前科表為憑，素行非劣、
    犯罪動機、手段、目的、職業為漁民，此經被告陳明在卷，並有上述偵查卷附之
    證明書為憑，應堪採信、所生危害、智識程度、犯後態度等一切犯罪情狀，各量
    處如主文所示之刑，並均諭知易科罰金之折算標準，及定其應執行之刑，藉資懲
    儆。扣押之魚槍二支均係違禁物，均應依刑法第三十八條第一項第一款規定併宣
    告沒收。
據上論斷，應依刑事訴訟法第二百九十九條第一項前段、槍砲彈藥刀械管制條例第九
條第三項、刑法第十一條前段、第四十一條、第五十一條第六款、第三十八條第一項
第一款、罰金罰鍰提高標準條例第二條，判決如主文。
本案經檢察官楊挺宏到庭執行職務。
中      華      民      國      八十九      年      六    月    二十二  日
                                      臺灣屏東地方法院刑事第一庭
                                          法  官    莊鎮遠
右正本證明與原本無異。
對於本判決如有不服應於收受送達後十日內向本院提出上訴書狀上訴於台灣高等法院
高雄分院並按他造當事人之人數附具繕本。
              書記官    吳光璵
中      華      民      國      八十九      年      六    月   二十三   日
附錄本案論罪科刑法條全文
槍砲彈藥刀械管制條例第九條
未經許可，製造、販賣、轉讓、出租或出借魚槍者，處一年以下有期徒刑
、拘役或新台幣五十萬元以下罰金。
意圖供自己或他人犯罪之用，而犯前項之罪者，處二年以下有期徒刑、拘
役或新台幣一百萬元以下罰金。
未經許可，持有、寄藏或意圖販賣而陳列魚槍者，處六月以下有期徒刑、
拘役或新台幣五十萬元以下罰金。
第一項及第二項之未遂犯罪之。


司法院資訊處製作；財團法人民間司法改革基金會備份。
